【裁判字號】    97,消債清,24
【裁判日期】    970925
【裁判案由】    聲請清算程序
【裁判全文】
臺灣高雄地方法院民事裁定            97年度消債清字第24號
聲  請  人  甲○○
上列當事人聲請消費者債務清理事件，本院裁定如下：
    主  文
聲請駁回。
聲請費用由聲請人負擔。
    理  由
一、聲請意旨略以：聲請人前未曾依「中華民國銀行公會會員辦
    理消費金融案件無擔保債務協商機制」請求共同協商債務清
    償方案，後於消費者債務清理條例施行後乃向最大債權金融
    機構即聯邦銀行請求協商而未成立，而聲請人對金融機構因
    消費借貸所負之債務計達新台幣（下同）2,894,049 元，惟
    聲請人僅有財產148,920 元可供組成清算財團，且現亦無業
    而無收入，自已不能清償債務，而聲請人所負無擔保或無優
    先權之債務總額並未逾1,200 萬元，復未經法院裁定開始清
    算程序或宣告破產，爰依法聲請清算等語。
二、按「法院裁定開始清算程序前，得依職權訊問債務人、債權
    人及其他關係人，並得定期命債務人據實報告清算聲請前二
    年內財產變動之狀況。債務人違反前項報告義務者，法院得
    駁回清算之聲請。」，消費者債務清理條例第82條定有明文
    ，而此規定之目的，依其立法意旨乃在於清算程序係為保護
    有清理債務誠意之債務人而設，債務人如違反法院為判斷其
    是否開始清算程序所課之以報告義務，即足認其欠缺進行清
    算之誠意，且無聲請清算之真意，自無加以保護之必要，故
    債務人之消費者欲以上開條例為其所負義務之調整者，自應
    先本於誠信原則之本旨而盡調查之報告說明義務，以避免其
    藉此善意之立法而惡意圖謀減免債務，如否即認其欠缺進行
    清算之最大誠意而無須加以保護。
三、聲請人主張其於前業向最大債權金融機構聯邦銀行請求共同
    協商債務清償方案，惟於民國97年6 月23日業經該銀行通知
    協商不成立，而其對金融機構因消費借貸所負之債務計達2,
    894,049 元，然其僅有財產148,920 元，且現亦無業而不能
    清償債務等語為本件清算之聲請，並提出前置協商不成立通
    知書、債權人清冊、財產及收入狀況說明書、戶籍謄本、綜
    合所得稅各類所得資料清單、財產歸屬資料清單、財團法人
    金融聯合徵信中心當事人查詢個人資料回覆書、勞工保險被
    保險人投保資料表等件為證，惟本院就其所陳之每月必要支
    出及收入等項因存有疑義，業於97年9 月10日通知其限期釋
    明「自95年迄今均無工作且無財產，並有子女二人就學扶養
    及租屋，其如何支應生活所需? 又已無任何收入，何以每月
    生活費達l7,683元？如謂借貸，請提出貸與人資料及借款證
    明」等情以憑辦理，惟聲請人於同年9 月11日所具補充聲請
    理由(一)狀則僅泛引剪報及法院破產裁定或意旨等而為空洞之
    陳述，就本院所責令之說明事項則無任何補正，經本院再令
    之於同年9 月24日到院說明，其則未具任何理由聲請請假而
    未到庭等情，此有本院通知、補充聲請理由(一)狀、送達證書
    、緊急請假狀等件在卷可憑，是本院於裁定開始清算程序前
    ，為判斷聲請人是否應開始清算程序既已定期令之報告財產
    狀況及為說明，其自應依此檢具相關書證而善為釋明始符法
    律課予之誠實說明義務，今聲請人既未於期限內妥為說明，
    且於訊問期日復不到庭，依上開說明，應足認其欠缺進行清
    算之誠意，且無聲請清算之真意，本院依法自無加以保護之
    必要，自應駁回其清算之聲請，爰裁定如主文。
四、依消費者債務清理條例第82條、第15條，民事訴訟法第78條
    ，裁定如主文。
中    華    民    國    97    年    9     月    25    日
                        民事第四庭   法  官  黃宏欽
上為正本係照原本作成
如不服本裁定，應於裁定送達後10日內，以書狀向本院提出抗告
，並繳納抗告費新臺幣1千元
中    華    民    國    97    年    9     月    30    日
                            書  記  官  陳心儀


司法院資訊處製作；財團法人民間司法改革基金會備份。
